臺灣高等法院臺南分院刑事判決　　　　 94年度上訴字第427號
上訴人
即被告　甲○○
上列上訴人因違反毒品危害防制條例案件，不服臺灣雲林地方法
院94年度訴字第98號中華民國94年 3月31第一審判決（起訴案號
：臺灣雲林地方法院檢察署93年度毒偵字第 939號，併辦案號：
同上署93年度毒偵字第1512、1729號），提起上訴，及臺灣雲林
地方法院檢察署移送併案 (94年度毒偵字第795號)，本院判決如
下：
    主    文
原判決撤銷。
甲○○連續施用第一級毒品，處有期徒刑壹年貳月。扣案之殘渣
袋壹個其內之第一級毒品海洛因殘渣沒收銷燬之，該空袋壹個及
扣案之注射針筒、分裝吸管各壹支均沒收。又連續施用第二級毒
品，處有期徒刑拾月。扣案之第二級毒品甲基安非他命驗餘淨重
零點貳肆零克沒收銷燬之，該包裝甲基安非他命之空袋壹個及
扣案之玻璃球管壹支均沒收。應執行有期徒刑壹年捌月。扣案之
殘渣袋壹個其內之第一級毒品海洛因殘渣、第二級毒品甲基安非
他命驗餘淨重零點貳肆零克均沒收銷燬之；包裝海洛因、甲基
安非他命之空袋各壹個及扣案之注射針筒、分裝吸管、玻璃球管
各壹支均沒收。
    事    實
一、甲○○前因施用第一級毒品海洛因案件，經觀察、勒戒後，
    認無繼續施用毒品之傾向，經臺灣雲林地方法院檢察署檢察
    官於民國 (下同)92 年6月19日以92年度毒偵字第526號不起
    訴處分確定。猶不知悔改，於前開觀察、勒戒執行完畢釋放
    後 5年內，基於施用第一級毒品之概括犯意，自93年4月6日
    21時20分許採尿前72小時內某時起至93年4 月15日15時30分
    許採尿前72小時內某時止，在雲林縣北港鎮好收里好收 105
    號住處等地，以將第一級毒品海洛因摻入香菸內點燃吸食其
    煙或將海洛因摻食鹽水放入注射針筒內注射血管之方式，連
    續施用海洛因多次，平均3、4天即施用1次。又另行基於施
    用第二級毒品甲基安非他命之概括犯意，自93年4月6日21時
    20 分許採尿前96小時內某時起至93年4月15日採尿前96小時
    內某時止，亦在上開處所，以將甲基安非他命置於玻璃球內
    燒烤吸食其煙霧之方式，施用第二級毒品甲基安非他命多次
    ，平均約1個月施用1次。嗣分別：(一)於93年4月6日20時50分
    許，警方於雲林縣北港鎮好收里好收105號查緝案件時，為
    警帶回採尿送驗，其結果呈「嗎啡陽性」、「甲基安非他命
    陽性」反應；(二)於93年10月23日19時50分許，為警在雲林縣
    北港鎮好收里好收105號前發現甲○○行止可疑而予以盤查
    ，當場扣得其所有供施用甲基安非他命之用之玻璃球管1支
    、甲基安非他命1小包（淨重0.3208克），經採尿送驗結果
    ，亦呈「嗎啡陽性」、「甲基安非他命陽性」反應；(三)於93
    年11月12日16時40分許經傳喚到庭接受檢察事務官訊問後同
    意接受採尿送驗，其結果呈「嗎啡陽性」、「甲基安非他命
    陽性」反應；(四)於93年12月4日16時許，經警持搜索票前往
    其雲林縣北港鎮好收里好收105號住處搜索，當場扣得其所
    有供施用海洛因之用之注射針筒、分裝吸管各1支、海洛因
    殘渣袋1個，經採尿送驗結果，呈「嗎啡陽性」、「甲基安
    非他命陽性」反應。(五)於94年4月15日15時30許，在雲林縣
    東勢鄉○○村○○街10號，為警查獲，經採尿送驗結果，呈
    「嗎啡陽性」、「甲基安非他命陽性」反應，而查悉上情。
二、案經嘉義市警察局第一分局報告臺灣嘉義地方法院檢察署呈
    請臺灣高等法院臺南分院檢察署令轉臺灣雲林地方法院檢察
    署檢察官偵查起訴，暨經嘉義市警察局第一分局、雲林縣警
    察局虎尾分局先後報請臺灣雲林地方法院檢察署檢察官偵查
    後移送併辦。
    理    由
一、訊據上訴人即被告甲○○坦承有施用第一級毒品，惟矢口否
    認有施用安非他命犯行，辯稱：伊僅施用海洛因，未施用安
    非他命，扣案之安非他命不是伊的云云。
二、上開被告施用海洛因及安非他命事實，業據被告於警訊及原
    審審理時供承不諱，且被告於：(一)93年4月6日20時50分許為
    警查獲時，經採集尿液送驗，確呈「嗎啡陽性」、「甲基安
    非他命陽性」反應，有查獲毒品危害防制條例案尿液送驗姓
    名對照表、嘉義市衛生局檢驗涉嫌毒品及管制藥品之尿液檢
    體案件檢驗報告、長榮大學毒物研究中心93年10月18日尿液
    檢驗報告各 1份在卷可參。(二)93年10月23日19時50分許為警
    查獲時，經採集尿液送驗結果，亦呈「嗎啡陽性」、「甲基
    安非他命陽性」反應，有查獲毒品危害防制條例案尿液送驗
    姓名對照表、嘉義市衛生局檢驗涉嫌毒品及管制藥品之尿液
    檢體案件檢驗報告各 1份附卷可憑，並有扣案之供施用甲基
    安非他命之用之玻璃球管1支扣案可佐；而所扣得之顆粒1包
    ，經送驗結果，確含有甲基安非他命成分（淨重0.3208克，
    取樣0.0868克已鑑析用罄，餘0.2340克），有憲兵司令部刑
    事鑑識中心93年11月24日（93）安鑑字第 00214號鑑驗通知
    書 1份在卷可稽。(三)於93年11月12日16時40分許，經臺灣雲
    林地方法院檢察署採尿送驗結果，亦呈「嗎啡陽性」、「甲
    基安非他命陽性」反應，有臺灣雲林地方法院檢察署受保護
    管束人（被告）尿液檢體監管紀錄表、長榮大學毒物研究中
    心93年11月29日尿液檢驗報告各 1份附卷可參。(四)於93年12
    月 4日16時許，經警查獲後採尿結果，呈「嗎啡陽性」、「
    甲基安非他命陽性」反應，有查獲煙毒、麻管嫌犯尿液送檢
    真實姓名對照表、雲林縣衛生局煙毒尿液檢驗成績書、台灣
    檢驗科技股份有限公司94年 2月14日濫用藥物尿液檢驗報告
    各1份附卷足稽，並有注射針筒、分裝吸管各1支、海洛因殘
    渣袋1個扣案可佐。(五)於94年4月15日15時30許，在雲林縣東
    勢鄉○○村○○街10號，為警查獲，經採尿送驗結果，呈「
    嗎啡陽性」、「甲基安非他命陽性」反應，有雲林縣衛生局
    煙毒尿液檢驗成績書在卷足憑。被告自白與事實相符堪予採
    信，被告辯稱未施用安非他命，純係卸責之詞，委不足採。
    又被告前因施用第一級毒品海洛因案件，經觀察、勒戒後，
    認無繼續施用毒品之傾向，於92年 6月18日經釋放出所，並
    由臺灣雲林地方法院檢察署檢察官於同年月19日以92年度毒
    偵字第 526號不起訴處分確定，有該不起訴處分書、臺灣高
    等法院被告全國前案紀錄表在卷可參。本件事證明確，被告
    於觀察、勒戒執行完畢釋放後， 5年內再犯毒品危害防制條
    例第10條施用毒品犯行，堪以認定。
三、查海洛因、安非他命分屬毒品危害防制條例第2條第2項第1
    款、第2款所列之第一級及第二級毒品。核被告施用海洛因
    、安非他命所為，係犯毒品危害防制條例第10條第1項施用
    第一級毒品罪及同條第2項施用第二級毒品罪。被告各次持
    有毒品進而施用，其持有之低度行為應為施用之高度行為所
    吸收，均不另論罪。被告先後多次施用第一級、第二級毒品
    之行為，均時間緊接，分別觸犯構成要件相同之罪名，顯係
    基於概括犯意反覆為之，應各依連續犯之規定論以一罪，並
    分別依法加重其刑。被告所犯上開施用第一級毒品罪及施用
    第二級毒品罪二罪，犯意各別，罪名互異，應予分論併罰。
    檢察官僅就被告「自93年4月6日21 時20分許採尿前72小時
    內某時起至93年11月12日16時40分許採尿前72小時內某時止
    」施用第一級毒品海洛因，及「自93年4月6日21時20分許採
    尿前96小時內某時起至93年11 月12日16時40分許採尿前96
    小時內（起訴書誤載為72小時內）某時止」施用第二級毒品
    安非他命之犯行起訴，然如前所述，被告「自93年11月12日
    採尿後迄至94年4月15日15時30分許止」，其間仍有施用第
    一級毒品海洛因多次，及「自93年11月12日採尿後迄至94年
    4月15日15時30分採尿前96小時內某時止」，其間仍有施用
    第二級毒品安非他命之事實，此部份犯罪事實雖未據檢察官
    起訴，因與上開起訴之施用第一級毒品及第二級毒品之事實
    ，具有連續犯裁判上一罪之關係，基於審判不可分之原則，
    應為起訴效力所及，且經公訴檢察官於原審當庭擴張犯罪事
    實，自應併予審究，附此敘明。
四、原審予被告論罪科刑，固非無見。惟原判決未及審酌併案部
    分實 (94年度毒偵字第795號)，洵有違誤。被告上訴否認施
    用安非他命罪，及指摘施用海洛因部分量刑過重，雖無足取
    。但原判決既有可議，自屬無法維持，應由本院撤銷改判之
    。爰審酌被告不思其正值壯年，耽溺於戕身之物，前經觀察
    、勒戒後，仍不知戒絕，再施用毒品，及犯罪後之態度等一
    切情狀，分別量處施用第一級毒品罪有期徒刑一年二月，施
　　用第二級毒品罪有期徒刑十月，並定其應執行之刑為有期徒
　  刑一年八月，以資警惕。扣案之甲基安非他命 1包驗餘淨重
　　0.2340克（取樣鑑驗之甲基安非他命0.0868克，業已鑑析用
　  罄，自不再宣告沒收銷燬），係第二級毒品，應依毒品危害
    防制條例第18條第1項前段之規定沒收銷燬之。扣案之海洛
    因殘渣袋1個，業據被告供承係其裝海洛因之用，且經原審
    當庭勘驗其內確實殘留有白色粉末，又參酌被告施用毒品所
    代謝之尿液，經送驗呈「嗎啡陽性」反應，是該白色粉末含
    有海洛因成分，應屬明確，亦應依毒品危害防制條例第18條
    第1項前段規定沒收銷燬之。至上開包裝甲基安非他命毒品
    之包裝袋及該除去海洛因殘渣後所遺留之空袋各1個，均係
    用於包裹毒品之外包裝，以防毒品裸露、潮濕，便於攜帶施
    用，為供被告施用毒品所用之物；另扣案之玻璃球管、注射
    針筒、分裝吸管各1支，亦係供其施用甲基安非他命（玻璃
    球管）或海洛因（注射針筒、分裝吸管）所用之物，並為被
    告所有，為被告供承在卷，均依刑法第38條第1項第2款規定
    沒收。又本件犯罪事實已擴張，依刑事訴訟法第370條但書
    規定，自得諭知較重於原審判決之刑，併予敘明。
據上論斷，應依刑事訴訟法第369條第1項前段、第364條、第299
條第 1項前段，毒品危害防制條例第10條第1項、第2項、第18條
第 1項前段，刑法第11條前段、第56條、第38條第1項第2款、第
51條第5款，判決如主文。
本案經檢察官姜麗儒到庭執行職務。
中　　華　　民　　國　　94　　年  　6  　月　 　22  　日
            刑事第一庭審判長法官　黃　崑　宗
                            法官　田　平　安
                            法官　蔡　長　林
以上正本證明與原本無異。
施用第一級毒品罪部分，如不服本判決，應於收受本判決後十日
內向本院提出上訴書狀。其未敘述上訴理由者並得於提起上訴後
十日內向本院補提理由書狀（均須按他造當事人之人數附繕本）
「切勿逕送上級法院」。
施用第二級毒品罪部分，不得上訴。
　　　　　　　　　　　　　書記官　李　培　薇
中　　華　　民　　國　　94　　年  　6  　月　 　23  　日
附錄本案論罪科刑法條全文：
毒品危害防制條例第10條：
  施用第 1 級毒品者，處六月以上五年以下有期徒刑。
  施用第 2 級毒品者，處三年以下有期徒刑。
